【裁判字號】    99,訴,317
【裁判日期】    990730
【裁判案由】    違反道路交通管理處罰條例
【裁判全文】
高雄高等行政法院裁定
                                       99年度訴字第317號
原      告  甲○○
被      告  嘉義市政府警察局
代  表  人  乙○○  局長
上列當事人間違反道路交通管理處罰條例事件，原告提起行政訴
訟，本院裁定如下︰
    主  文
本件移送於臺灣嘉義地方法院。
    理  由
一、按「行政法院認其無受理訴訟權限者，應依職權以裁定將訴
    訟移送至有受理訴訟權限之管轄法院。數法院有管轄權而原
    告有指定者，移送至指定之法院。」行政訴訟法第12條之2
    第2項定有明文。又同法第2條規定：「公法上之爭議，除法
    律別有規定外，得依本法提起行政訴訟。」固明示公法上爭
    議事件，原則上均得依該法所定各種訴訟類型提起行政訴訟
    ；惟性質上雖屬公法爭議事件，然因法律另有特別規定者，
    即應依其他訴訟程序救濟，而不得依行政訴訟法提起行政訴
    訟。次按「違反本條例之行為，由下列機關處罰之：1、第
    12條至第68條由公路主管機關處罰。2、第69條至第84條由
    警察機關處罰。前項處罰於裁決前，應給予違規行為人陳述
    之機會。第1項第1款之處罰，公路主管機關應設置交通裁決
    單位辦理；其組織規程由交通部、直轄市政府定之。」「受
    處分人，不服第8條主管機關所為之處罰，得於接到裁決書
    之翌日起20日內，向管轄地方法院聲明異議。法院受理前項
    異議，以裁定為之。不服前項裁定，受處分人或原處分機關
    得為抗告。但對抗告之裁定不得再抗告。」亦為道路交通管
    理處罰條例第8條及第87條所明定。司法院釋字第418號解釋
    復謂：「．．．道路交通管理處罰條例第87條規定，受處分
    人因交通違規事件，不服主管機關所為之處罰，得向管轄地
    方法院聲明異議；不服地方法院對聲明異議所為之裁定，得
    為抗告，但不得再抗告。此項程序，既已給予當事人申辯及
    提出證據之機會，符合正當法律程序，與憲法第16條保障人
    民訴訟權之意旨尚無牴觸。」準此，有關交通違規處罰案件
    ，受處分人如對主管機關所為之處罰不服，自應依前述規定
    向管轄地方法院（普通法院）聲明異議；如對異議之裁定不
    服，再循抗告程序尋求救濟，此即行政訴訟法第2條所稱「
    法律別有規定」之特別救濟程序，行政法院對之無審判權。
    另國家賠償法所規定損害賠償之訴，除依該法規定外，適用
    民事訴訟法之規定，此參國家賠償法第12條規定自明。故依
    國家賠償法之規定對國家賠償所生公法上爭議，亦應循民事
    訴訟程序救濟，仍非行政訴訟範疇，行政法院對此並無審判
    權，原告應循民事訴訟途徑救濟。是若欲於行政訴訟中請求
    ，則應按行政訴訟法第7條規定，合併其他合法之行政訴訟
    始得提起之，否則仍不屬行政法院權限之事件，應依行政訴
    訟法第12條之2第2項前段規定，行政法院應依職權以裁定將
    訴訟移送至有受理訴訟權限之管轄法院。
二、本件原告於民國64年10月2日凌晨1時許，駕駛其所有省3-07
    96號大貨車肇事致人受傷，經警舉發違規，案經前嘉義縣警
    察局嘉義分局（下稱前嘉義分局）以64年12月29日嘉嘉警刑
    交裁字第11377號違反交通管理事件裁決書，依行為時道路
    交通管理處罰條例第55條第1項第4款規定裁決吊銷駕駛執照
    ，原告不服該裁決，向臺灣嘉義地方法院聲明異議，經該院
    65年度交聲字第6號裁定駁回，原告復向臺灣高等法院臺南
    分院提起抗告，亦經該院65年度交聲抗字第16號裁定以抗告
    無理由予以駁回確定在案。前嘉義分局乃於65年8月5日執行
    吊銷原告之駕駛執照及限1年內不得考領，並檢附該吊銷執
    行單等有關資料移送登記在案。嗣原告以交通部65年2月3日
    交路（65）字第00919號函示：「道路交通管理處罰條例修
    正前吊銷裁決確定如與新修正之道路交通管理處罰條例不一
    致時，依新修正之道路交通管理處罰條例規定執行。」為由
    ，爭執前開確定裁決未依上述交通部函示僅執行吊扣其駕駛
    執照3個月，係屬違法，遂於83年10月13日及84年2月10日復
    分別向臺灣省政府及交通部提起訴願、再訴願，案經交通部
    交訴84字第17891號再訴願決定，以其屬違反道路交通管理
    事件，依法應向管轄地方法院聲明異議為由，予以駁回。原
    告仍不服，歷次提起行政訴訟及聲請再審，復遭最高行政法
    院分別以84年度裁字第643號裁定、84年度裁字第1438號裁
    定駁回其訴及再審聲請確定。惟原告仍對同一事件屢次陳情
    ，復於97年12月19日對前嘉義分局以65年8月5日汽車駕駛執
    照吊銷執行單，即執行吊銷原告之駕駛執照，並於「重新考
    領駕照限制」欄記載「1年內不得考領」之執行單提起訴願
    ，經訴願決定以原告應於接到裁決書之翌日起20日，向管轄
    地方法院聲明異議，不得循訴願程序為由，為不受理決定，
    原告對之不服，提起行政訴訟，經本院98年度訴字第165號
    及最高行政法院98年度裁字第3194號裁定駁回確定。原告復
    於98年12月28日就同一事實向嘉義市警察局陳情，未獲回復
    ，乃分別於99年3月1日、同年3月30日提起訴願，經訴願決
    定駁回，遂就前嘉義分局64年12月29日嘉嘉警刑交裁字第11
    377號違反交通管理事件裁決書，提起本件行政訴訟。
三、原告起訴主張：（一）原告64年10月2日凌晨1時將大貨車停
    於嘉義市○○路○○○○路側，致人受傷，64年12月29日未遭
    判處有期徒刑確定，此有臺灣高等法院臺南分院65年2月18
    日65年度交上易字第633號刑事判決書影本足證。按汽車駕
    駛人有利用汽車犯罪，經判決有期徒刑以上之刑確定者，吊
    銷駕駛執照，64年道路交通管理處罰條例第55條第1項第1款
    定有明文。被告64年12月29日嘉嘉警刑交裁字第11377號裁
    決處分吊銷駕駛執照，違背法律，為違法之裁決處分，64年
    道路交通管理處罰條例第55條第1項第1款規定為新事證。（
    二）道路交通管理處罰條例64年7月24日修正65年1月1日公
    佈施行，修正後道路交通管理處罰條例第61條第2項規定：
    汽車駕駛人有違反道路交通安全規則，因而肇事致人受傷者
    ，吊扣其駕駛執照3個月至6個月。被告64年12月29日嘉嘉警
    刑交裁字第11377號裁決處分違反64年道路交通管理處罰條
    例第55條第1項第1款規定，原異議及抗告法院違背法令裁定
    駁回，亦有違誤。而道路交通管理處罰條例第87條第2項規
    定：不服第2項之裁定得為抗告，但不得再抗告。法律明定
    不得再抗告，然原告發現被告64年12月29日嘉嘉警刑交裁字
    第11377號裁決處分違反64年道路交通管理處罰條例第55條
    第1項第1款規定之新事證，自得提起本訴，聲明求為判決撤
    銷訴願決定及原裁決處分並請求被告賠償失業薪資損失新臺
    幣（下同）1,525萬元、訴訟費200萬元及精神損失1,000萬
    元等語。
四、核被告係對前嘉義分局64年12月29日嘉嘉警刑交裁字第1137
    7號違反交通管理事件裁決書，提起行政訴訟，然揆諸首揭
    規定及說明，其應向管轄之地方法院聲明異議，以謀救濟，
    始為正辦，行政法院對之並無審判權。另關於損害賠償部分
    ，依原告所述，其損害係因被告執行公務產生，是其主張應
    為國家賠償性質。徵諸首揭說明，對國家賠償所生公法上爭
    議，除依行政訴訟法第7條規定，合併其他合法之行政訴訟
    始得提起之，否則仍不屬行政法院權限之事件，亦應循民事
    訴訟程序救濟，仍非行政訴訟範疇，行政法院對亦無審判權
    ，原告應循民事訴訟途徑救濟，爰依行政訴訟法第12條之2
    第2項規定，依職權將本件訴訟移送於有審判權之臺灣嘉義
    地方法院，爰裁定如主文。
中    華    民    國    99    年    7     月    30    日
              高雄高等行政法院第四庭
                          審判長法官  蘇  秋  津
                                法官  戴  見  草
                                法官  詹  日  賢
以上正本係照原本作成。
如不服本裁定，應於裁定送達後10日內以書狀敘明理由，經本院
向最高行政法院提出抗告（須按對造人數附具繕本）。
中    華    民    國    99    年    7     月    30    日

                              書記官  洪  美  智

司法院資訊處製作；財團法人民間司法改革基金會備份。
